【裁判字號】    97,簡,95
【裁判日期】    971003
【裁判案由】    消防法
【裁判全文】
臺中高等行政法院判決
                                        97年度簡字第95號
原      告  甲○○
被      告  彰化縣政府
代  表  人  乙○○
訴訟代理人  丁○○
上列當事人間因消防法事件，原告不服內政部中華民國97年6月5
日台內訴字第0970081812號訴願決定，提起行政訴訟，本院判決
如下︰
    主  文
原告之訴駁回。
訴訟費用由原告負擔。
    事實及理由
一、事實概要：緣原告為彰化縣彰化市○○○路14巷2號永興企
    業有限公司負責人，係該液化石油氣處理場所實際支配之管
    理權人。民國96年11月7日被告所屬消防局第一大隊東區分
    隊人員前往彰化縣彰化市延平里岸頭巷10之1號十全興業股
    份有限公司實施公共危險物品及可燃性高壓氣體消防安全管
    理檢查，現場查獲2支已灌氣且逾期未實施定期檢驗之液化
    石油氣容器（編號分別為600083、000000000），其中編號
    600083之容器係屬永興企業有限公司所有，送請十全興業股
    份有限公司灌足氣體。被告所屬消防局遂以第Aa0029號彰化
    縣消防局舉發違反消防法案件通知單予以舉發，案經被告審
    認原告違反公共危險物品及可燃性高壓氣體設置標準暨安全
    管理辦法第75條規定，乃依消防法第42條規定，於97年3月1
    3日以府授消預字第0970001665號消防法案件裁處書處原告
    新臺幣（下同）3萬元罰鍰。原告不服，提起訴願，遭決定
    駁回，遂提起本件行政訴訟。
二、本件原告主張：原告因逾期鋼瓶有殘氣，送分裝場抽氣後再
    送驗，並無違反消防法。又本件爭議在於顧客無期限常識，
    待使用完畢再叫瓦斯鋼瓶皆已過期，原告非行為人，被告將
    其過失歸諸原告，顯有違法等情，並聲明求為判決撤銷訴願
    決定及原處分。
三、被告則以：被告所屬消防局第一大隊東區分隊人員於96年11
    月7日前往彰化縣彰化市延平里岸頭巷10之1號十全興業股份
    有限公司（液化石油氣製造場所）實施公共危險物品及可燃
    性高壓氣體消防安全管理檢查，於該分裝場灌裝檯查獲永興
    企業有限公司已灌氣且逾期未實施定期檢驗之液化石油氣1
    支（編號為600083），查獲時已逾檢驗期限（鋼瓶標示下次
    檢驗期限為96年9月）。原告為永興企業有限公司之管理權
    人，未於該支鋼瓶檢驗合格有效期限屆滿前，將鋼瓶送往認
    可之檢驗機構實施檢驗，其未依規定實施定期檢驗之違規事
    實明確，被告認定原告違反公共危險物品及可燃性高壓氣體
    設置標準暨安全管理辦法第75條第1項規定，且屬違反消防
    法第42條規定之一般違規，乃於97年3月13日以府授消預字
    第0970001665號消防法案件裁處書處原告3萬元罰鍰。至原
    告訴稱顧客無期限常識，待使用完畢再叫瓦斯鋼瓶皆已過期
    ，被告將其過失歸諸原告云云。查顧客雖無期限常識，惟液
    化石油氣製造及處理場所之經營者依法負有於鋼瓶檢驗合格
    有效期限屆滿前將鋼瓶送往認可之檢驗機構檢驗之義務，以
    維護公共安全，原告未依法將逾期容器送往中央主管機關認
    可之檢驗場，仍送往液化石油氣製造場所實施灌氣，顯已違
    法，被告經合目的性裁量後依法裁處並無違誤等語，資為抗
    辯，並聲明求為判決駁回原告之訴。
四、兩造之爭點為：本件被告認定原告違反公共危險物品及可燃
    性高壓氣體設置標準暨安全管理辦法第75條第1項及消防法
    第42條規定，未於容器檢驗期限屆滿前，將容器送往中央主
    管機關認可之檢驗場實施檢驗；而原告主張將容器送往十全
    興業股份有限公司係為抽掉剩餘氣體，以使送驗，自無違規
    可言。經查：
  (一)按「公共危險物品及可燃性高壓氣體應依其容器、裝載及搬
    運方法進行安全搬運；達管制量時，應在製造、儲存或處理
    場所以安全方法進行儲存或處理。前項公共危險物品及可燃
    性高壓氣體之範圍及分類，製造、儲存或處理場所之位置、
    構造及設備之設置標準，儲存、處理及搬運之安全管理辦法
    ，由中央主管機關會同中央目的事業主管機關定之。．．．
    」、「第15條所定公共危險物品及可燃性高壓氣體之製造、
    儲存或處理場所，其位置、構造及設備未符合設置標準，或
    儲存、處理及搬運未符合安全管理規定者，處其管理權人或
    行為人新臺幣2萬元以上10萬元以下罰鍰；經處罰鍰後仍不
    改善者，得連續處罰，並得予以30日以下停業或停止其使用
    之處分。」為消防法第15條、第42條定有明文。次按「液化
    石油氣製造及處理場所之經營者應於容器檢驗期限屆滿前，
    將容器送往中央主管機關認可之檢驗場，依定期檢驗基準實
    施檢驗；經檢驗合格之容器，應附加合格標示。」、「液化
    石油氣製造場所於實施灌氣之前，應確認符合下列事項，始
    准予灌氣：一、容器應標示合格處理場所商號及電話。二、
    容器仍在檢驗合格有效期限內。三、實施容器外觀檢查，確
    認無腐蝕變形且容器能直立者。不符前項規定之容器不得灌
    氣，製造場所之經營者並應迅速通知處理場所之經營者處理
    。」公共危險物品及可燃性高壓氣體設置標準暨安全管理辦
    法第75條第1項及第78條定有明文。又各級消防主管機關辦
    理消防安全檢查違法案件處理注意事項之表8違反消防法第
    15條有關公共危險物品及可燃性高壓氣體設置標準暨安全管
    理規定之裁處基準表附註：「三、一般違規：．．．(四)已逾
    檢驗期限容器10支以內。第1次裁處3萬元以下罰鍰，第2次
    裁處6萬元以下罰鍰。」由上開法規規定得知，液化石油氣
    製造及處理場所之經營者，遇有容器檢驗期限屆滿前（非屆
    滿日後），有將容器送檢之義務。
  (二)本件原告為永興企業有限公司負責人，即液化石油氣處理場
    所之經營者，該公司所有編號600083容器係應於96年9月9日
    前送往中央主管機關認可之檢驗場檢驗之容器，卻未如期送
    驗，反將之送往彰化縣彰化市延平里岸頭巷10之1號十全興
    業股份有限公司，即液化石油氣製造場灌氣，為被告所屬消
    防局第一大隊東區分隊人員於96年11月7日於上開十全興業
    股份有限公司實施公共危險物品及可燃性高壓氣體消防安全
    管理檢查時查獲之事實，有查獲現場照片、彰化縣消防局舉
    發違反消防法案件通知單附卷可稽。
  (三)原告雖主張：因顧客無常識，將逾期容器送回，永興企業有
    限公司為將殘氣抽出送檢，卻為被告檢獲，原告自非違案行
    為人云云，並舉證人即十全興業股份有限公司副理丙○○為
    其證據方法。經查：本件系爭容器，依卷附照片所示，係在
    十全興業股份有限公司充氣檯上，而非逾期容器集中場查獲
    ；且查獲時，系爭容器業已充滿氣體之事實，為兩造所不爭
    執，為證人丙○○到庭證述明確，雖證人丙○○先證稱：分
    裝廠有為顧客抽氣送驗之事情，原告送這一批是要灌裝，裡
    面如有逾期鋼瓶（要抽出氣），然後他們要送驗；每個瓦斯
    行都有交代說過期要送檢云云，但隨後復證稱：並沒有強調
    （本次有一容器逾期）要抽出氣來云云，前後相互對照，林
    某證言相互矛盾，經本院再明確訊問本批是否有交代抽氣送
    檢，證人始明確證稱：本批送來均要充氣分裝，並沒有交代
    要抽氣送檢云云。由上開證言，前後矛盾，最後始證稱永興
    企業有限公司並非將系爭容器送請抽氣送驗之事實，上開證
    人丙○○之證言，尚不足作為有利原告之證據，原告主張不
    足採信，本件原告違規行為堪予認定。
  (四)綜上所述，液化石油處理場所之經營者依法負有於鋼瓶檢驗
    合格有效期限屆滿前，將鋼瓶送往認可之檢驗機構檢驗之義
    務，且於容器檢驗期限屆滿前，應將容器送往中央主管機關
    認可之檢驗場檢驗，是被告認定原告違反公共危險物品及可
    燃性高壓氣體設置標準暨安全管理辦法第75條第1項規定，
    且屬違反消防法第42條規定之一般違規，乃於97年3月13日
    以府授消預字第0970001665號消防法案件裁處書處原告3萬
    元罰鍰，尚無違誤，訴願決定予以維持，並無不合，原告訴
    請撤銷，為無理由，應予駁回。又本件為簡易訴訟案件，爰
    不經言詞辯論，逕為判決。
據上論結，本件原告之訴為無理由，依行政訴訟法第233條第1項
、第236條、第195條第1項後段、第98條第1項前段判決如主文。
中    華    民    國    97    年    10    月    3    日
            臺中高等行政法院第一庭
                            法  官  林  清  祥
以上正本證明與原本無異。
如不服本判決，應於判決送達後20日內，以本訴訟事件所涉及之
法律見解具有原則性者，始得向本院提出上訴狀並表明上訴理由
，經最高行政法院許可，否則不得上訴；如於本判決宣示後送達
前提起上訴者，應於判決送達後20日內補提上訴理由書（均應依
對造人數提出繕本）。
中    華    民    國    97    年    10    月    3    日
                            書記官  許  騰  云


司法院資訊處製作；財團法人民間司法改革基金會備份。
